台灣高等法院臺中分院民事判決　九十三年度上易字第四四○號
　　上訴人即被上訴人　甲○○
　　訴訟代理人　　　　戊○○
　　被上訴人即上訴人　總瑩建設股份有限公司
　　法定代理人　　　　乙○○○.
　　送達代收人　　　　丁○○
　　被上訴人即上訴人　丙○○
　　訴訟代理人　　　　鄭雪櫻律師
右當事人間請求履行契約等事件，兩造對於中華民國九十三年十月十二日臺灣臺中地
方法院九十二年度訴字第二九三九號第一審判決各自提起上訴，本院九十四年三月九
日言詞辯論終結，判決如左：
    主    文
兩造上訴均駁回。
第二審訴訟費用由兩造各自負擔（其中被上訴人即上訴人總瑩建設股份有限公司及丙
○○部分，應連帶負擔）。
    事實及理由
壹、本件經本院審理結果，認第一審判決，其認事用法均無不當，應予維持，並引用
    第一審判決書記載之事實、證據及理由。又查上訴人甲○○於原審就門牌台中市
    北屯區○○路○段九九九號十五樓之二系爭房屋，主張其實際樓高僅有五米八四
    ，與被上訴人總瑩建設股份有限公司於銷售海報內聲稱「六米樓中樓」相較尚有
    不足部分，業經原審駁回在案，上訴人甲○○就此部分，並未上訴，則此部分即
    告確定，併此明。
貳、訴訟要旨：
一、上訴人即被上訴人（下簡稱上訴人）甲○○上訴要旨：上訴人於民國（下同）八
    十八年九月十八日與被上訴人總瑩建設股份有限公司（下稱總瑩公司）簽訂房屋
    預定買賣合約書，及與被上訴人丙○○簽訂土地預定買賣合約書，訂購「文心假
    期」大樓（下稱系爭大樓）編號Ｄ３棟１５＋１６樓房屋（即建物門牌：台中市
    北屯區○○路○段九九九號十五樓之二，下稱系爭房屋）及所坐落之台中市○○
    區○○段三九地號土地之部分，系爭房屋業於九十二年三月間完成並點交與上訴
    人。詎上訴人進住之後發現下列瑕疵：(1)地坪磁磚施工不良，磁磚未與樓版緊密
    結合。(2)鋼樓梯止踏處固定不良，錨碇螺栓鬆脫。(3)室內牆壁產生裂縫。(4)門口
    門牌材質與銷售海報描述之「文心路四段九九九號『千足純金門牌』」不符（下
    簡稱系爭門牌）。又上訴人曾多次通知被上訴人儘速前來修補瑕疵，惟被上訴人
    迄今均未修補。又上揭瑕疵經臺灣省結構技師公會鑑定結果（下簡稱系爭鑑定報
    告），其施工瑕疵改善部分總工程費用為新台幣（下同）十五萬三千五百零三元
    ，被上訴人交付之房屋既有上揭瑕疵，爰依民法第三百五十九條、三百六十條規
    定，及第二百二十七不完全給付之請求權，擇一請求被上訴人減少價金及損害賠
    償。又依系爭房屋買賣合約書第二十四條前段約定：「本約之附件視為本約之一
    部份，並與本約具有同等效力，並與本約所座落基地之買方所訂土地預定買賣合
    約書具有連帶不可分性應共同履約，並自簽訂日起同時生效」，而系爭土地預定
    買賣合約書第十二條第一項前段亦約定：「本約之附件視為本約之一部份，與本
    約具有同等效力，並與本約所座落基地之買方所訂房屋預定買賣合約書具連帶不
    可分性應共同履約，並自簽訂日起同時生效」，爰請求土地出賣人丙○○負連帶
    賠償責任。經原審判准對造上訴人等應連帶給付上訴人肆萬柒仟佰陸拾柒元（
    即判准上開(1)(2)(3)瑕疵部分），及其法定遲延利息，並駁回其餘之訴。惟原審就
    上開第(4)項門牌材質與銷售海報描述之「千足純金門牌」不符部分，認定為「形
    容詞」，而非「名詞」，顯有不當，應依系爭鑑定報告鑑定結果，給付上訴人相
    當黃金製作之門牌價值十萬六千一百三十六元。為此上訴求為判決：(一)原判決不
    利於上訴人後開部分廢棄，(二)被上訴人等應再連帶給付上訴人新台幣十萬六千一
    百三十六元及自起訴狀繕本送達對造之翌日起至清償日止，按週年利率百分之五
    計算之利息。並請求駁回對造之上訴。
二、被上訴人即上訴人（下簡稱被上訴人）總瑩公司及丙○○上訴要旨：查上訴人所
    稱系爭房屋有上開瑕疵，並不足採，分述如下：(1)地坪磁磚採「濕式施工法」貼
    磁磚之水泥必定含水分高，當水乾之後於水泥中產生空隙，敲擊時必有空洞聲，
    並非磁磚接合不密，如有不緊密必會產生鬆動、脫落之情形。(2)現場鋼釘之錨錠
    螺並無鬆脫（或被拔出），僅因鋼梯係於他處施作完成之後，載運至現場裝置。
    其支承板之角度與現場平頂稍有誤差，所以裝置後會出現有些空隙一公厘至三公
    厘以上，安全無虞。(3)被上訴人於九十二年十月間要求大樓管理委員會通知住戶
    ，如有住屋修繕之問題，可至管理室領取修繕申請書，填具完成後，統一交由被
    上訴人修繕。被上訴人於獲知上訴人主臥室與浴室間之牆壁有出現細小裂縫時，
    即派員欲配合修繕，然因上訴人要求施工時必須保障室內安全，拒絕開門配合讓
    被上訴人修補上開瑕疵，故被上訴人並未拒絕修補瑕疵。又上開情事就系爭房屋
    價值及通常效用減少之程度係無關緊要，自不得視為瑕疵。(4)銷售海報所稱「文
    心九九九」係因系爭大樓位於台中市○○路○段九九九號，強調該棟大樓為文心
    路僅有此門牌號碼之大樓，非常珍貴，可與純金相比，非指純金打造門牌等語置
    辯。為此上訴聲明：(一)原判決除免為假執行部分外，關於命上訴人應給付被上訴
    人新台幣四萬七千三百六十七元及自民國九十二年十一月七日起至清償日止按年
    息百分之五計算之利息與該部分假執行之宣告暨命上訴人負擔訴訟費用部分之裁
    判均廢棄。(二)右廢棄部分，被上訴人在第一審之訴及其假執行之聲請均駁回。(三)
    第一審廢棄部分及第二審訴訟費用由被上訴人負擔。並請求駁回對造之上訴。
參、兩造不爭執之事項：有買賣合約書二件，並經原審勘驗現埸屬實，並制作勘驗筆
    錄可按（見原審卷第九至三一頁；第七０、七一頁及外放卷）
　(一)上訴人於八十八年九月十八日與被上訴人總瑩公司簽訂房屋預定買賣合約書，及
　　與被上訴人丙○○簽訂土地預定買賣合約書，訂購「文心假期」編號Ｄ３棟１５
　　＋１６樓房屋（即建物門牌：台中市○○區○○路四段九九九號十五樓之二）及
　　所坐落之台中市○○區○○段三九地號土地之部分，系爭房屋業於九十二年三月
　　完成點交與上訴人。
   (二)系爭房屋主臥室與浴室間之牆壁有裂縫。
   (三)系爭房屋買賣合約書第二十四條前段約定：「本約之附件視為本約之一部份，
     並與本約具有同等效力，並與本約所座落基地之買方所訂土地預定買賣合約書
     具有連帶不可分性應共同履約，並自簽訂日起同時生效」，而系爭土地預定買
     賣合約書第十二條第一項前段亦約定：「本約之附件視為本約之一部份，與本
     約具有同等效力，並與本約所座落基地之買方所訂房屋預定買賣合約書具連帶
     不可分性應共同履約，並自簽訂日起同時生效」。
肆、得心證之理由
（一）上訴人主張其向被上訴人買受系爭房屋後，經發現有包含前揭(1)至(4)所述及其
      他諸多瑕疵，被上訴人除就上訴人主臥室與浴室間牆壁產生裂縫並不爭執外，
      就其餘上訴人所指瑕疵皆否認之。上訴人於原審將其所主張之瑕疵項目減縮為
      前述(1)至(4)之四項瑕疵（查其中樓高不足六米部分，業已判決駁回確定在案，
      如前所述）。是以本件首應審究者，厥為上訴人買受之系爭房屋，有無其主張
      之前述四項瑕疵存在：
    (1)地坪磁磚施工不良，磁磚未與樓版緊密結合：
      上訴人主張系爭房屋地坪磁磚施工不良，磁磚未與樓版緊密結合乙節，經臺灣
      省結構工程技師公會於九十三年七月十四日會同上訴人及被上訴人總瑩公司人
      員至現場會勘鑑測，以通常採用之鐵鎚輕敲磁磚表面之方法，若聲音輕脆則代
      表磁磚與混泥土樓版面接合密實，若聲音低沉則代表磁磚與混凝士樓版面中間
      有些微空隙，而且每塊磁磚皆採井字形分割成九處分別敲擊，藉以判斷每片磁
      磚接合不緊密之狀況屬於局部範圍或全面性，經現場實際抽測約十塊磁磚，每
      片磁磚皆有接合不密實之情形，此乃施工不良所造成，磁磚地坪應敲除重做等
      情，有該公會九十三年八月十三日台省結技鑑字第一○○一號鑑定報告書在卷
      可按（外放），堪信真實。被上訴人雖以其地坪磁磚採「濕式施工法」，貼磁
      磚之水泥必定含水分高，當水乾之後於水泥中產生空隙，敲擊時必有空洞聲，
      並非磁磚接合不密，如有不緊密必會產生鬆動、脫落之情形云云置辯，惟前揭
      鑑定報告既已說明敲擊時無論磁磚接合是否緊密皆會有聲響，且磁磚接合不密
      之情形於使用一段期間後，始發生鬆動脫落，亦所在多有，是以被上訴人此部
      分之辯解，無從採信。
    (2)鋼樓梯止踏處固定不良，錨碇螺栓鬆脫：
      上訴人主張系爭房屋鋼樓梯止踏處固定不良，錨碇螺栓鬆脫乙節，業經原審法
      院至現場履勘屬實，有九十二年十二月十七日勘驗筆錄附卷可按，復有上訴人
      提出之相片在卷可稽，再經臺灣省結構工程技師公會於現場觀察鋼樓梯起踏、
      支柱及止踏處之錨錠方式，發現止踏處採用四支膨脹螺栓固定，因該處除必須
      承受向下之垂直載重外，尚須承受端點彎矩，以至於四支螺栓中，較靠近鋼樓
      梯踏步之兩支螺栓在拉力及彎矩聯合作用下而稍被拔出，致鋼樓梯支承版與平
      頂混凝土面產生約三公厘空隙等情，亦有相片附於前揭鑑定報告書可按，堪信
      真實。是以被上訴人以現場鋼釘之錨錠螺並無鬆脫或被拔出，安全無虞云云置
      辯，亦無可採。
    (3)室內牆壁裂縫：
      系爭房屋室內主臥室與浴室間之牆壁有裂縫等情，為兩造所不爭，復據原法院
      至現場履勘屬實，有前揭勘驗筆錄附卷可憑。又上訴人主張系爭房屋鋼筋混凝
      土牆及平頂，及鋼筋混凝土牆與輕隔間牆處有裂縫等情，亦據臺灣省結構工程
      技師公會至現場觀察，發現系爭房屋屋內其中鋼筋混凝土牆與輕隔間牆之施工
      接縫，因溫度變化造成材料熱脹冷縮效應，致接縫處之彈性填充物無法抵抗而
      產生縫隙，屬接縫處施工不良所致，總長度約六．三一公尺；另外鋼筋混凝土
      牆之裂縫及平頂之裂縫，寬度約為○．○一公厘，總長度約為六．九四公尺等
      情，亦有相片附於前揭鑑定報告書可資佐證，堪信真實。又被上訴人雖抗辯，
      伊欲修繕該裂縫瑕疵，但遭上訴人以安全為由拒絕云云，然經上訴人所否認，
      且迄今該裂縫瑕疵仍存在，是被上訴人前詞抗辯，自不足採。
    (4)門牌材質與銷售海報描述之「千足純金門牌」不符：
      系爭房屋門口門牌為一般壓克力門牌等情，固為兩造所不爭，復據原法院至現
      場勘驗屬實。惟依上訴人提出之被上訴人所不爭之銷售海報（見原審卷第一一
      一頁），雖有「文心路四段九九九號千足純金門牌」之記載，然並無其他字句
      可資說明系爭大樓每一樓層每一戶門口之門牌均係「千足純金門牌」，且依其
      上下文「擎天24層絕版地標建築」「正對萬坪公園、四維明星國小」等語觀之
      ，其所稱「文心路四段九九九號千足純金門牌」之記載，當係強調整棟系爭大
      樓為台中市○○路○段僅有此門牌號碼，甚至於擁有「999」號門牌之大樓之
      稀少珍貴，且「999」幾可與純金相比而言，非指每一樓層每一戶之門牌皆由
      純金打造，此種用語可謂與一般習用之「金店面」「金店鋪」類似，是以上訴
      人主張依總瑩公司廣告內容，其門牌應使用純金打造而被上訴人未依約履行云
      云，亦無可取。
（二）綜上所述，系爭房屋確有地坪磁磚施工不良及磁磚未與樓版緊密結合、鋼樓梯
      止踏處固定不良及錨碇螺栓鬆脫、室內牆壁裂縫之情形存在。上揭瑕疵情形皆
      發生在系爭房屋即上訴人住處內，而住家首重安全，其坪磁磚施工不良及磁磚
      未與樓版緊密結合，有使磁磚因長久使用而脫落碎裂之虞，於行走時亦會產生
      不安全感；而鋼樓梯止踏處固定不良及錨碇螺栓鬆脫，使樓梯支撐力量減損，
      於行走時亦會產生不安全感；至於室內牆壁裂縫一時雖不致造成重大影響，惟
      不僅有礙觀瞻影響居家安穩，更往往成為日後屋內滲水來源，自難認上揭情形
      減少系爭房屋價值及通常效用之程度為無關重要，是以被上訴人辯稱上揭瑕疵
      所減少通常效用之程度無關緊要云云，尚屬無據。從而上訴人主張被上訴人總
      瑩公司就系爭房屋地坪磁磚施工不良及磁磚未與樓版緊密結合、鋼樓梯止踏處
      固定不良及錨碇螺栓鬆脫、室內牆壁裂縫之瑕疵，應負擔保責任，當屬有據。
（三）按買賣之標的物有瑕疵，出賣人應負瑕疵擔保之責者，但情形解除契約顯失公
      平者，買受人得請求減少價金，民法第三百五十九條定有明文。本件上訴人就
      其買受之系爭房屋因有上揭瑕疵乙節，業經臺灣省結構工程技師公會鑑定無誤
      ，且該公會就其瑕疵修繕方式，並依「台北市建築物工程施工損害鄰房鑑定手
      冊」之估價標準，參酌市場行情略為調整，按實計算之結果，其地坪磁磚施工
      不良部分，應敲除重做，工程費用為三萬四千零八十六元；鋼樓梯止踏處固定
      不良，錨碇螺栓鬆脫部分，由於樓梯起踏處為一圓弧形，止踏處為一Ｌ形，故
      離起踏不遠處施作一立柱支撐，以抵抗鋼梯受力後之扭轉，至於止踏處則未特
      別考量，建議在Ｌ形轉角處補一支撐樑固定於結構樑上，而原來之兩支膨脹螺
      栓重新鎖緊使鋼支承鈑與混凝土面密合，工程費用為一萬元（該鑑定意見書工
      程費用計算欄單價載為一萬元，惟合計欄載為六千元，應屬誤繕）；室內牆壁
      裂縫部分，施工接縫以於接縫中填充彈性材，然後表面再以彈性砂布黏貼，最
      後批土油漆，工程費用為一千八百九十三元，其餘裂縫則將表面切成ｖ形，再
      以彈性填縫劑修補，工程費用為一千三百八十八元等情，有該鑑定報告書附卷
      可憑。則上訴人援用前揭工程費用合計四萬七千三百六十七元，計算減少價金
      之數額，應屬合理，其自得主張被上訴人總瑩公司應減少價金四萬七千三百六
      十七元。又依前揭系爭房屋買賣合約書第二十四條前段及系爭土地預定買賣合
      約書第十二條第一項前段約定，土地出賣人即被上訴人丙○○應與房屋出賣人
      即被上訴人總瑩公司就履約上負連帶責任，則被上訴人抗辯，土地出賣人丙○
      ○勿庸負連帶之責云云，顯不足取。是訴人請求被上訴人二人連帶負減少價金
      之責，於四萬七千三百六十七元之範圍內，自屬有據，應予准許；逾此部分之
      請求，為無理由，應予駁回。又上訴人另依不完全給付之法律關係請求擇一審
      判，而其基於民法第三百五十九條之請求，其中前揭應准許之部分既有理由，
      本院即毋庸再予審酌；至於不應准許而無理由之部分（即門牌非純金打造部分
      ），既無上訴人所指之瑕疵，又無可歸責於被上訴人之事由已如前述，亦與不
      完全給付之要件不符，仍屬無據，應予駁回。
伍、綜上所述，上訴人依瑕疵擔保請求權（含不完全給付請求權）提起本訴，原審判
    命被上訴人連帶給付減少之價金四萬七千三百六十七元，及自起訴狀繕本送達翌
    日，即九十二年十一月七日起至清償日止，按週年利率百分之五計算之法定遲延
    利息，並駁回上訴人其餘之訴。再就上訴人勝訴部分，依職權宣告假執行，及酌
    定相當之擔保金額，免為假執行，經核並無違誤。兩造各就其敗訴部分上訴，指
    摘原判決不當，求予廢棄改判，為無理由，應駁回其上訴。
陸、本件事證已臻明確，兩造其餘攻擊或防禦方法及所提證據，均與本院心證之形成
    及判決結果，不生影響，爰不一一再加以論述，併此明．
柒、據上論結，本件兩造之上訴，均為無理由，依民事訴訟法第四百五十四條、第四
    百四十九條第一項、第七十八條、第八十五條第一項，判決如主文。
中　　　華　　　民　　　國　　九十四　　年　　　三　　　月　　二十三　　日
~B1民事第六庭審判長法　官　吳火川
~B2　　　　　　　　法　官　饒鴻鵬
~B3　　　　　　　　法　官　陳繼先
右為正本係照原本作成。
不得上訴。
~B 　 　　　　　　書記官　林育德
中　　　華　　　民　　　國　　九十四　　年　　　三　　　月　　二十四　　日
　　　　　　　　　　　　　　　　　　　　　　　　　　　　　　　　　　　　Ｙ
